臺灣彰化地方法院刑事判決　　　　　　　　　　　　　　九十一年度易字第三六號
　　公　訴　人　臺灣彰化地方法院檢察署檢察官
　　被　　　告　甲○○
　　指定辯護人　本院公設辯護人　丙○○
右列被告因妨害秩序案件，經檢察官聲請簡易判決處刑（九十年度偵字第七七一一號
），經本院北斗簡易庭簽移本院依通常程序處理，判決如左：
    主  文
甲○○連續以文字公然煽惑他人犯罪，處罰金貳仟元，如易服勞役，以佰元折算壹
日；緩刑貳年。
扣案六合彩明牌拾份沒收。
    事  實
一、甲○○患有精神分裂症，自民國七十年間起即因精神方面疾病陸續至醫院治療，
    其對於外界事務知覺、理會及判斷作用呈現較普通人之平均程度顯然減退狀態，
    已達精神耗弱程度，基於概括之犯意，自九十年十月初起至同年十一月十七日止
    ，利用香港政府所發行之六合彩券於每週二、四開獎，我國坊間藉以從事賭博之
    機會，連續在彰化縣竹塘鄉○○村○○路二四九號「慈航宮」前廣場之公共場所
    ，擺立書載「真好明牌寫出字，二星對碰有二支，開號碼中到，星期二星期
    四日」、「姜太公釣魚看，渭水河離水五寸，善男信女來結緣，六合中獎見面人
    ，三星二星請你來，恭喜中獎大發財」等詞之二幅紙版，以每份新台幣（下同）
    一百元之價格販賣俗稱「六合彩」之明牌予不特定之人，藉以文字公然煽惑他人
    簽賭「六合彩」犯賭博罪。嗣於九十年十一月十七日中午十二時三十分許，在上
    址為警查獲，並扣得其所有「六合彩」明牌十份。
二、案經彰化縣警察局二林分局報告臺灣彰化地方法院檢察署檢察官偵查起訴。
    理  由
一、訊據被告甲○○矢口否認有何妨害秩序之犯行，辯稱：伊並無販賣六合彩明牌，
    扣案十張紙係他人所寫，伊撿來放在桌子上，當天在現場睡覺，就被警察帶往警
    局云云，惟查：右揭事實，已據被告於警訊中供明：「因為現在時機不景氣，我
    是從上個月（九十年十月初）才開始賣六合彩明牌，為了吃飯因素」、「警方共
    查獲六合彩明牌共拾份，每份新台幣壹佰元，是香客到慈航宮參拜，由不特定人
    士向我購買」、「是預測下禮拜六合彩賭博由香港政府所開出的中獎號碼」等語
    ，嗣於偵查中亦供稱：「（問：為何要販賣明牌給他人）為了糊口」、「我自己
    寫的（指明牌），我以每份一百元賣出」、「（問：何時開始售出？）十月初」
    「（問：有無賣出？）有，大約賣出多少我已記不得了，但是有人買」等節，被
    告前後所供一致，顯非無憑；並經證人即查獲之員警乙○○亦於本院訊問時到庭
    結證屬實，復有現場照片一張附卷可憑，及為警查場查獲之六合彩明牌十份扣案
    可資佐證，足徵被告於警、偵訊所為之自白，與事實相符，應堪採信。其事後翻
    異前詞，所為上開辯解，應係卸責之詞，尚非可採。本件事證明確，被告犯行洵
    堪認定。
二、核被告甲○○所為，係犯刑法第一百五十三條第一款煽惑犯罪之罪。其先後多次
    販賣之犯行，時間緊接，犯罪構成要件相同，顯係基於概括犯意而為之，為連續
    犯，應依刑法第五十六條之規定，以一罪論，並加重其刑。另本院就被告精神狀
    況函調其於各醫院之歷次就診紀錄，並就其於本件犯罪行為時之精神狀況送請財
    團法人彰化基督教醫院精神為鑑定結果表示：判斷應符合精神耗弱之情形，其行
    為時之精神，對於外界事物之知覺理會及判斷作用，較普通人之平均程度顯然減
    退等詞，此有卷附臺中仁愛之家附設靜和醫院、明德精神療養院函附病歷資料及
    彰化基督教醫院精神鑑定小組（彰基精鑑字第四六六號）函文等件可參，足見被
    告於右揭行為時已陷於精神耗弱狀態中，應依刑法第十九條第二項規定減輕其刑
    。爰審酌被告素行良好，未有任何前科紀錄（參卷附臺灣高等法院被告全國前案
    紀錄表、臺灣彰化地方法院檢察署刑案資料查註紀錄表），及其犯罪之動機、方
    法、手段、所生危害，暨犯後否認犯行之態度等一切情狀，量處如主文所示之刑
    ，並諭知易服勞役之折算標準。扣案之六合彩明牌十份，為被告所有供其犯罪所
    用之物，已如前述，應依刑法第三十八條第一項第二款宣告沒收。末查被告前未
    曾受有期徒刑以上刑之宣告，此有前述臺灣高等法院被告全國前案紀錄表、臺灣
    彰化地方法院檢察署刑案資料查註紀錄表等件在卷可稽，其經此教訓，應知警惕
    而無再犯之虞，所宣告之刑，認以暫不執行為適當，併予宣告緩刑二年，以勵自
    新。
據上論斷，應依刑事訴訟法第四百五十二條、第二百九十九條第一項前段，刑法第五
十六條、第一百五十三條第一款、第十九條第二項、第四十二條第二項、第三十八條
第一項第二款、第七十四條第一款，罰金罰鍰提高標準條第一條前段、第二條，判決
如主文。
本案經檢察官羅美秀到庭執行職務。
中    華    民    國    九十一      年      九      月      十八        日
                                臺灣彰化地方法院刑事第二庭
                                    審判長法官  林  欽  章
                                    法      官  石  馨  文
                                    法      官  郭  麗  萍
右正本證明與原本無異。
如不服本判決，應於判決送達後十日內向本院提出上訴狀( 須附繕本 )。
                                    法院書記官  施  嘉  玫
中    華    民    國    九十一      年      九      月      十八        日
刑法第一百五十三條
以文字、圖畫演說或他法，公然為左列行為之一者，處二年以下有期徒刑，拘役或一
千元以下罰金：
一、煽惑他人犯罪者。
二、煽惑他人違背法令，或抗拒合法之命令者。
